【裁判字號】    98,停,13
【裁判日期】    981023
【裁判案由】    聲請停止執行
【裁判全文】
高雄高等行政法院裁定
                                        98年度停字第13號
聲  請  人  甲○○
相  對  人  雲林縣北港地政事務所
代  表  人  乙○○  主任
上列當事人間有關土地登記事務事件，聲請人提起行政訴訟（98
年度訴字第631號），並聲請停止原處分之執行，本院裁定如下
：
    主  文
聲請駁回。
聲請訴訟費用由聲請人負擔。
    理  由
一、按「行政訴訟繫屬中，行政法院認為原處分或決定之執行，
    將發生難於回復之損害，且有急迫情事者，得依職權或依聲
    請裁定停止執行，但於公益有重大影響，或原告之訴在法律
    上顯無理由者，不得為之。」「前條規定，於確認行政處分
    無效之訴訟準用之。」行政訴訟法第116條第2項、第117條
    分別定有明文。準此，聲請停止原處分之執行，必須因原處
    分之執行將發生難於回復之損害，且有急迫情事者，當事人
    始得聲請行政法院裁定停止執行；而所謂難於回復之損害，
    係指其損害不能回復原狀，或不能以金錢賠償，或在一般社
    會通念上，如為執行可認達到回復困難之程度而言。
二、本件聲請意旨略以：相對人辦理民國92年4月9日北地資字第
    39420號繼承登記事件，將被繼承人蔡大松所遺坐落雲林縣
    北港鎮○○段1284-55及1284-56地號土地（下稱系爭土地）
    ，以戶主繼承，登記予訴外人蔡河陽單獨繼承。然該繼承事
    實發生在臺灣光復前，應依「台灣光復前繼承習慣辦理」，
    且依原始申請證明文件，法定繼承人有蔡河陽、蔡河霖及蔡
    河楷，相對人卻僅登記蔡河陽單獨繼承，嗣蔡河陽將部分土
    地贈與其子蔡弘義，蔡弘義再將其中一部分以假買賣為原因
    ，登記予蔡河楷之妻趙會利及蔡河楷之子蔡宗成。96年3月
    16日蔡河陽去世後，再由蔡弘義繼承其餘部分。系爭土地經
    贈與、假買賣、繼承之後，蔡河陽及蔡河楷實際均分，各取
    得1387平方公尺，蔡河陽及蔡河楷明知其應繼分僅各三分之
    一，然為同謀虛偽之表示，侵吞聲請人之被繼承人蔡河霖之
    應繼分。且兩人贈與、繼承及假買賣，皆為無償取得，非法
    律行為取得，依行政訴訟法第119條規定，其信賴不值得保
    護，參酌最高法院90年度台上字第752號判決意旨，亦非善
    意第三人，是如在第三人信賴登記而取得土地之前，真正權
    利人，仍得對登記名義人主張登記原因無效或撤銷，而行使
    塗銷登記之請求權(司法院釋字第1919號解釋參照)。相對人
    未依法辦理繼承登記，而「北港鎮○○路道路拓寬工程」道
    路用地即將辦理徵收，系爭土地其中2303平方公尺即將被徵
    收，聲請人將發生難以回復之損害，乃依行政訴訟法第116
    條及第117條規定聲請停止原處分之執行等語。
三、經查，本件聲請人對於相對人92年4月9日北地資字第39420
    號繼承登記事件，於98年6月18日向雲林縣政府提出陳情書
    ，略載：「主旨：雲林縣北港段堤防地1284-55、1284-56恢
    復登記蔡大松一案，由蔡河陽一人登記繼承是為不合法，北
    港地政所一意孤行、便宜行事，侵害了同為繼承者的權利，
    請主持公道。」經雲林縣政府以98年6月23日府地籍字第098
    0078344號函轉相對人查明實情依法妥處逕復。嗣相對人以
    98年6月29日北地一字第0980006946號函復聲請人謂：「按
    『繼承開始於臺灣光復以前者（民國34.10.24日以前），應
    依有關臺灣光復前習慣辦理．．．』為繼承登記法令補充規
    定第1點所明定，查被繼承人蔡大松於民國31年發生繼承事
    實，經本所審認申請人核送之資料後，以蔡河陽一人為蔡大
    松之家產繼承人，無登記錯誤情事。是以，臺端所陳，如涉
    私權爭執，應循司法途徑，以為救濟。」等語。聲請人對之
    不服，循序提起訴願及撤銷訴訟、確認訴訟，並聲請停止執
    行。然按首揭行政訴訟法第116條第2項定聲請停止原處分執
    行之要件，須於原處分或決定之執行，將發生難於回復之損
    害，且有急迫情事者，始得停止執行。本件聲請人所聲請停
    止執行之原處分為相對人98年6月29日北地一字第098000694
    6號函，然無論其所爭執之相對人98年6月29日北地一字第09
    80006946號函或92年4月9日北地資字第39420號繼承登記處
    分，登記行為業已完成，均無於行政訴繫屬中，原處分或決
    定應執行情事。再者，當事人對於行政機關之行政處分，在
    行政訴訟繫屬中，雖得聲請行政法院裁定停止執行，但應以
    事實上如經執行，將發生難於回復之損害，且有急迫情事者
    ，始得為之。本件原處分已無續予執行問題，且為土地繼承
    登記事件，若有損害，依客觀情形及一般社會通念，亦非不
    能以金錢賠償獲得救濟，即不發生難於回復損害，是聲請人
    聲請停止執行，核與首揭行政訴訟法第116條第2項、第117
    條規定之停止執行要件不合。從而，聲請人聲請停止原處分
    之執行，應不予准許。
四、依行政訴訟法第104條、民事訴訟法第95條、第78條，裁定
    如主文。
中    華    民    國    98    年    10    月   23     日
              高雄高等行政法院第四庭
                          審判長法官  呂  佳  徵
                                法官  林  勇  奮
                                法官  蘇  秋  津
以上正本係照原本作成。
如不服本裁定，應於裁定送達後10日內以書狀敘明理由，經本院
向最高行政法院提出抗告（須按對造人數附具繕本）。
中    華    民    國    98    年    10    月   23     日
                              書記官  洪  美  智


司法院資訊處製作；財團法人民間司法改革基金會備份。
